最高法院刑事判決　　　　　　九十四年度台上字第二六八一號
　　上　訴　人　甲○○
　　選任辯護人　呂福元律師
上列上訴人因違反肅清煙毒條例案件，不服臺灣高等法院中華民
國九十一年七月三十日第二審更審判決（九十一年度上更(一)第一
七四號，起訴案號：臺灣桃園地方法院檢察署八十七年度偵字第
一六一一號），提起上訴，本院判決如下：
    主  文
原判決撤銷，發回臺灣高等法院。
    理  由
本件原判決認定上訴人甲○○前因賭博罪，經臺灣新竹地方法院
判處有期徒刑三月，如易科罰金以三百元折算一日確定，於民國
八十一年八月十九日准予易科罰金執行完畢，仍不知悔改，竟意
圖營利，並基於概括之犯意，先於八十六年六月間，向陳森煥以
每一兩新臺幣（下同）十七萬元之價格（即一錢一萬七千元，一
錢約三點七五公克，折合每一公克販入價格為四千五百三十三元
），販入毒品海洛因後，自八十六年七月間起迄八十七年二月二
日止，約每週一次，在桃園縣中壢市○○道漁市場附近，以一錢
二萬五千元左右之價格，出售予王小龍施用（王小龍每次購買約
二萬五千元，共約二十八次，上訴人得款七十萬元）；又自八十
六年十一月中旬起迄八十六年十二月十九日止，在桃園縣中壢市
○○路路旁，以每零點七公克五千元左右之價格，出售予沈正得
施用約六次（沈正得每次購買約二千元，上訴人得款約一萬二千
元）。嗣於八十六年十二月十九日下午四時許，沈正得在桃園縣
桃園市○○街二九號四樓之二居處為警查獲，再配合員警查緝上
訴人，乃撥打上訴人使用之000－000000呼叫五六八號
及000－000000呼叫三九九九之傳呼器號碼，佯稱欲向
上訴人購買三千元之海洛因，並約定在桃園縣中壢市○○路養老
乃瀧日本料理店前交易。同日晚七時許，上訴人帶海洛因一小
包（淨重零點四三公克，包裝重零點二四公克），駕駛車牌號碼
ＭＬ－三四二六號自用小客車，依約駛至前開日本料理店前，停
車擬與沈正得進行海洛因交易之際，因發現員警在旁，立即駕車
逃離現場，並將所帶之海洛因一小包棄置於地上。復於八十七
年二月九日上午零時三十分許，王小龍經警於桃園縣龜山鄉○○
路○○道旁之土地公廟查獲，王小龍為配合員警查緝上訴人，即
於同日上午，傳呼上訴人呼叫器號碼000－000000呼叫
三九九九號，向上訴人佯稱欲購買海洛因半錢。上訴人旋即帶
海洛因前來，為警於同日上午三時三十分許，在桃園縣中壢市○
○○路與大同路口當場查獲，並在上訴人身上扣得海洛因七小包
，再至其桃園縣中壢市○○○街一五八巷六號五樓住處，起獲毒
品海洛因十三小包（連同前開七小包，共計二十小包，淨重二十
點零五公克，包裝重十二點六九公克，每小包平均約毛重一點六
四公克）。上訴人為警查獲海洛因後，供出其毒品來源為陳森煥
，並傳呼陳森煥使用之000－000000呼叫九九五號呼叫
器，於八十七年二月九日上午六時三十分許，經警在桃園縣中壢
市合歡汽車旅館前查獲陳森煥，並在現場地上扣得毒品海洛因一
包（毛重一公克）等情。因將第一審科刑判決撤銷，比較新舊法
後，改判仍論處上訴人連續販賣毒品累犯罪刑（處有期徒刑十三
年六月，褫奪公權十年），固非無見。
惟查：（一）刑事訴訟法第一百五十六條第二項規定：「被告或
共犯之自白，不得作為有罪判決之唯一證據，仍應調查其他必要
之證據，以察其是否與事實相符」；其立法目的乃欲以補強證據
擔保自白之真實性；亦即以補強證據之存在，藉之限制自白在證
據上之價值。而所謂補強證據，則指除該自白本身外，其他足資
以證明自白之犯罪事實確具有相當程度真實性之證據而言。雖其
所補強者，非以事實之全部為必要，但亦須因補強證據與自白之
相互利用，而足使犯罪事實獲得確信者，始足當之。原判決係依
憑上訴人於警訊、偵查及第一審受理羈押時供認海洛因毒品來源
之自白，認定：「上訴人意圖營利，於八十六年六月間，向陳森
煥以每一兩十七萬元之價格，販入海洛因毒品」。惟陳森煥始終
否認曾販賣海洛因毒品予上訴人，其因上訴人指認，而經警移送
臺灣桃園地方法院檢察署偵辦之違反肅清煙毒條例案件，復經該
署檢察官以罪嫌不足處分不起訴在案，有該署檢察官八十七年度
偵字第一八一九號不起訴處分書影本在卷可按（見原審卷第一四
六頁至一四八頁）。則上訴人意圖轉售營利，於八十六年六月間
，以每兩十七萬元之價格，向陳森煥販入海洛因毒品之犯罪事實
，除上訴人前揭自白外，是否有補強證據，足資證明該自白與事
實相符，而使該犯罪事實獲得確信﹖原判決未予審認、說明，即
以上訴人之自白，作為認定前開犯罪事實之唯一證據，有理由不
備及採證違背證據法則之違法。（二）有罪判決書所記載之犯罪
事實，為論罪科刑適用法律之基礎，故凡於適用法律有關之重要
事項，必須詳加認定，明確記載，然後於理由內敘明犯罪事實所
憑之證據及認定之理由，始足為適用法律之依據。若事實未有此
記載，而理由加以說明，為理由失其依據。如事實有此記載，理
由未予說明，則為理由不備，按諸刑事訴訟法第三百七十九條第
十四款規定，其判決當然為違背法令。又肅清煙毒條例第五條第
一項之販賣毒品罪，以行為有營利之目的，販入或賣出毒品，或
二者兼而有之者為構成要件。故行為人有無營利意思，自應於事
實欄內詳為記載，然後於理由內說明憑以認定之證據，始為合法
。原判決論處上訴人連續販賣毒品累犯罪刑，於事實欄雖已認定
上訴人意圖營利，販入或賣出海洛因毒品，惟於理由內未說明
為此認定所憑之證據及其理由，自屬理由不備。（三）原判決係
採納王小龍於警局及偵查中之供述，認定：「上訴人自八十六年
七月間起迄八十七年二月二日止，約每週一次，在桃園縣中壢市
○○道漁市場附近，以一錢二萬五千元左右之價格，出售予王小
龍施用（王小龍每次購買約二萬五千元，共約二十八次）」，惟
王小龍於警局及偵查中供稱：「當場查獲玖小包海洛因每包二點
五公克，陸中包海洛因，每包七點五公克」、「我被查獲的『海
』（八十七年二月九日查獲）就是在八十七年一月底二月初向她
買來施用剩下的」（見偵查卷第二七頁背面、第五十頁），如若
無誤，顯意指其於八十七年一月底二月初，曾向上訴人購買共計
六七點五公克之海洛因毒品。則原判決事實認定王小龍每次向上
訴人購買一錢海洛因毒品，顯與其援引為判決基礎之上引筆錄內
容，不相符合，實情如何，仍待查明。以上，或係上訴意旨所指
摘，或屬本院得依職權調查之事項，應認原判決仍有撤銷發回更
審之原因。
據上論結，應依刑事訴訟法第三百九十七條、第四百零一條，判
決如主文。
中　　華　　民　　國　九十四　年　　五　　月　 二十　 日
                      最高法院刑事第一庭
                          審判長法官  施　文　仁
                                法官  林　永　茂
                                法官  蕭　仰　歸
                                法官  王　居　財
                                法官  張　祺　祥
      本件正本證明與原本無異
                                      書  記  官
中　　華　　民　　國　九十四　年　　五　　月　二十六　日
                                                      v
